【裁判字號】    89,訴,1432
【裁判日期】    900302
【裁判案由】    違反藥事法
【裁判全文】
臺灣臺北地方法院刑事判決                        八十九年度訴字第一四三二號
    公  訴  人  臺灣臺北地方法院檢察署檢察官
    被      告  甲○○
    選任辯護人  許華雄律師
                李宜光律師
右列被告因違反藥事法案件，經檢察官提起公訴（八十九年度偵字第一五四二號），
本院判決如左：
    主  文
甲○○連續明知為禁藥，而販賣，處有期徒刑壹年肆月。
扣案如附表所示之禁藥均沒收。
    事  實
一、甲○○明知如附表所示之藥品，均屬未經核准擅自輸入之禁藥，竟自民國八十六
    年六月間其經營台北市○○○路○段二二三巷四十五號「尚仁藥局」之時起，意
    圖營利，基於概括之犯意，連續多次自不詳之人販入上開禁藥，藏置於「尚仁藥
    局」櫃檯後方陳列櫃之下層，而販賣予不特定之顧客（其中附表編號一、二之禁
    藥原均為三十顆包裝，已經各賣出十四顆、二十九顆），嗣於八十八年五月二十
    六日，始為台北市政府衛生局人員乙○○會同員警至「尚仁藥局」檢查而查獲，
    並當場扣得如附表所示之禁藥。
二、案經台灣台北地方法院檢察署檢察官自動檢舉偵查起訴。
    理  由
一、訊據被告甲○○矢口否認上開犯行，辯稱：扣案禁藥之中，附表編號一、二之藥
    品，係友人自美國攜入贈送，供伊本人及配偶、胞兄使用，怕小孩子亂拿，才放
    在藥局；另附表編號四、五、十、十一、十四、十六、十七、十八、十九等藥品
    ，係伊胞妹莊曉燕委請友人自國外攜入，供其本人及母親使用，其餘藥品則係「
    尚仁藥局」前身「祐仁藥局」負責人丁○○，於伊經營「尚仁藥局」之前向紀冠
    亮所購入，由工讀生丙○○自行打上標籤，存放於水槽下方，伊於查獲前，並不
    知道該等藥品之存在，且「尚仁藥局」負責進藥、記帳的人係卓品蓁，伊僅應負
    監督不週之責云云。惟查：
    （一）被告乃台北市○○○路○段二二三巷四十五號「尚仁藥局」之實際負責人
          ，負責藥品之採買工作等情，業據被告於偵查中供陳明確，核與證人即「
          尚仁藥局」登記負責人郭志峰於偵查中證述之情形相符，堪信為真，則「
          尚仁藥局」之藥品乃由被告本人販入，該藥局並由被告本人負責實際經營
          等事實，自堪認定。其嗣本院審理程序即將終結，始於最後陳述時辯稱案
          外人卓品蓁始係擔任「尚仁藥局」進藥、記帳工作者云云，核係卸責之詞
          ，委無足採。
    （二）如附表所示之扣案藥品，均屬未經核准擅自輸入之禁藥之事實，有該等藥
          品扣案，及台北市政府衛生局函暨查獲無藥品許可證字號禁藥清單、行政
          院衛生署函等各一件附卷可稽，扣案藥品均屬禁藥之事實，亦堪認定。
    （三）如附表所示之扣案禁藥，均係台北市政府衛生局人員乙○○會同員警至「
          尚仁藥局」稽查，於「尚仁藥局」櫃檯後方陳列櫃之下層所查扣一節，業
          據證人乙○○到庭結證屬實，並有台北市政府衛生局藥物檢查現場紀錄表
          、藥物檢查查扣清單等影本各一紙、證人乙○○所繪現場圖一紙、被告庭
          呈現場照片一張等附卷可稽，被告於證人乙○○證述之後，並業當庭坦承
          證人乙○○所述之查扣位置正確等語，則扣案禁藥均係藏置於「尚仁藥局
          」營業場所內之事實，應堪認定。參諸本件除未以外盒包裝之附表編號一
          、二禁藥之外，其餘扣案禁藥之外盒均貼有標示「尚仁藥局」及售價之標
          籤之事實（除編號十九禁藥六盒中，二盒無標籤之外），業據本院勘驗扣
          案禁藥無訛，製有勘驗筆錄一件在卷可稽，加以被告所述有關扣案禁藥來
          源之辯解並均不可採（詳見下述），顯然扣案禁藥均係被告本人所販入之
          事實，已堪認定。則被告既以經營「尚仁藥局」營利為業，除將扣案禁藥
          藏置「尚仁藥局」之外，復張貼載有該藥局名稱及售價之標籤於扣案藥品
          外盒之上，其係基於販賣該等禁藥營利之意圖，始販入該等禁藥之事實，
          自亦堪認定。
    （四）扣案禁藥之種類高達二十一種，來自多個不同國家、地區，其製造日期有
          早於八十六年七月間者，有晚至八十八年一月一日者，使用到期日除有早
          於八十九年六月者，亦有遲至九十二年十二月者等情，業據本院勘驗扣案
          禁藥屬實，製有勘驗筆錄一件附卷足憑；參諸被告自八十六年六月間經營
          「尚仁藥局」，迄八十八年五月二十六日遭查獲時止，業已經營該藥局約
          二年等事實，亦據被告供承明確，是扣案禁藥並非被告於同一時間自同一
          來源販入，而係其基於概括之犯意，於八十六年六月間至八十八年五月二
          十日之間，所陸續販入一節，自亦堪認定。
    （五）附表編號一、二之禁藥（分別係一百毫克、五十毫克之威而剛）原均係三
          十顆包裝，於查獲時分別僅剩十六顆、一顆等情，業據本院勘驗扣案禁藥
          屬實，製有勘驗筆錄一件在卷足據，參諸上開禁藥係於被告之營業場所「
          尚仁藥局」所查獲，並衡諸國內黑市本即多以單顆計價之方式零售販賣威
          而剛藥錠之情形，被告於販入附表編號一、二之禁藥各三十顆後，自業已
          分別賣出十四顆、二十九顆無訛。
    （六）綜上所述，本件依積極證據，已足以認定被告確有如事實欄所述之犯行。
          此外，自以下事實以觀，尤見被告有關扣案禁藥來源之辯解均屬飾卸之詞
          ，委無足採。事證明確，被告之犯行堪以認定：
          （１）被告所稱附表編號一、二之禁藥，係其友人贈送予其自用或供其配
                偶、胞兄使用，怕小孩亂用，才放在藥局云云，核與其告知台北市
                政府衛生局人員，該等藥品係案外人丁○○所購入之情形不符，有
                台北市政府衛生局談話紀錄影本一件附卷可稽，核其所辯與案發後
                初次陳述之情節不符，真實性已啟人疑竇。參以附表編號一、二之
                禁藥，係證人乙○○會同員警於「尚仁藥局」營業場所範圍內所查
                獲之事實，業據證人乙○○到庭證稱「（威而剛也是在這裡找到的
                嗎？）確定也是在營業場所找到，因為檢查地點限於營業場所」等
                語綦詳；而自被告住所騎乘機車至「尚仁藥局」，尚需約二十分鐘
                一節，亦據被告供陳明確，則被告若恐家中幼童不慎誤食上開禁藥
                ，將之藏放幼童無法取得之處所即可（否則諸如菜刀、剪刀、殺蟲
                劑、清潔劑等危險且體積更大之物品，豈非均不得置放家中？），
                豈有將該等用於提昇性生活品質之藥物，置放於車程距家二十分鐘
                距離之「尚仁藥局」之必要？其此部份與初供不符、有違常情，且
                毫無憑據之辯解，自屬虛構，不足採信。
          （２）被告於本院審理庭期所稱附表編號四、五、十、十一、十四、十
                六、十七、十八、十九等計九種藥品，係其胞妹莊曉燕於八十八年
                間委請友人自國外攜入，供其本人及母親使用云云，核與其於八十
                九年十二月四日「刑事聲請調查證據狀」所述，僅附表編號四、十
                六等數種藥品係案外人莊曉燕所寄放之情形不符，更與其迭於台北
                市政府衛生局訪談時、偵訊中及本院之前訊問時，所稱該等禁藥均
                係案外人丁○○所購入之情形不符，其就相同之事實，先後做出多
                種迥異之陳述，已難令人信其為真。而以上九種藥品，均出現於被
                告接受台北市政府衛生局人員訪談後傳真予該單位，以案外人劉惠
                民為買受人，日期為八十五年六月三十日、七月十五日、八月一日
                之估價單上之事實，亦有估價單影本三件在卷足稽，則倘若被告此
                部份關於扣案禁藥來源之辯解為真，被告胞妹莊曉燕委請友人於八
                十八年間攜入之藥物，豈有可能登載於案外人丁○○於八十五年間
                購買藥品之估價單上？案外人莊曉燕及其母親既為供己自用，豈有
                要求友人攜入附表編號四、五、十、十一、十四、十六、十七、十
                八、十九等計九種（其中編號五金剛噴霧劑三盒，並核非案外人莊
                曉燕及其母親所得使用），數量分別達六盒、三盒、四盒、四盒、
                五盒、五瓶、四盒、三盒、六盒藥物之必要？案外人莊曉燕又何須
                將該等藥品放置於「尚仁藥局」，並與附表編號三、六、七、八、
                九、十二、十三、十五、二十、二十一等（依被告說詞）案外人劉
                惠民之前購入之禁藥，一併藏置於櫃檯後方之陳列櫃下層？案外人
                莊曉燕更豈有隨意於該等藥品打上「尚仁藥局」之標籤，且標示售
                價之理？被告自八十八年五月二十六日遭查獲時起，歷經偵、審多
                次訊問，並有選任辯護人為佐，又豈有遲至八十九年十二月間，才
                以該等藥品係案外人莊曉燕所寄放置辯之可能？堪認被告此部份前
                後矛盾且大謬於常情之辯解，亦屬虛構，洵無足採（考被告所以屢
                次變更辯解之內容，當係其於案發之初推稱扣案藥品均係案外人劉
                惠民於八十六年六月之前，於同址經營「祐仁藥局」時所購入，經
                本院於八十九年十一月二十七日訊問時當庭檢視扣案禁藥，訊問被
                告何以其中附表編號四及編號十六禁藥之製造日期，係其接手「尚
                仁藥局」之後之八十七年間，被告知其之前所為辯解已為本院識破
                ，始於八十九年十二月四日「刑事聲請調查證據狀」中，首次提出
                附表編號四及編號十六等數種藥品，係案外人莊曉燕所寄放之說詞
                ；嗣本院於八十九年十二月十二日勘驗所有扣案禁藥，得知附表編
                號五、編號十九禁藥之製造日期分別為八十六年七月及八十八年一
                月【其餘禁藥未載製造日期】，而亦在被告接手經營「尚仁藥局」
                之前，並製作勘驗筆錄一件附卷，辯護人於九十年二月六日聲請閱
                卷之後，被告始於九十年二月十六日本院審理庭期，當庭改稱前開
                包括附表編號五、編號十九在內之九種藥品，均係案外人莊曉燕所
                寄放。）。
          （３）被告所稱附表編號三、六、七、八、九、十二、十三、十五、二
                十、二十一等禁藥，係案外人丁○○之前向紀冠亮所購入云云，業
                為證人丁○○到庭否認。參諸證人丁○○於八十四年八月五日起至
                八十六年五月間止，係冒用其胞弟劉詔民之名義與被告經營「祐仁
                藥局」之事實，有被告誤告案外人劉詔民，而為檢察官不起訴處分
                之台灣台北地方法院檢察署不起訴處分書一件附卷可稽，且核與證
                人丁○○證述之情節相符，堪認證人丁○○係以「劉詔民」之名義
                對外經營「祐仁藥局」無訛；則證人丁○○既冒用他人名義經營「
                祐仁藥局」，且甚至其合夥人即被告本人亦不知其真名，其購買藥
                品之估價單上，豈有可能復行以其真名「丁○○」記載之可能？再
                參之被告竟能於「祐仁藥局」結束營業後二年，「尚仁藥局」遭查
                獲扣案禁藥之後，找到以證人丁○○為買受人之估價單影本三紙，
                且該三紙估價單所載藥品十九種，竟均與「尚仁藥局」遭查扣之禁
                藥十九種（除編號一、二之外）完全相符，及前業敘明，有關扣案
                禁藥中，部分係於被告接手「尚仁藥局」後始製造，與被告嗣後竟
                改稱其中部分扣案藥品係案外人莊曉燕所寄放等事實，堪認卷附估
                價單影本三紙（被告稱其僅找到影本）應非實在，而不足以作為有
                利於被告認定之證據。加以扣案禁藥均無曾經撕下「祐仁藥局」標
                籤，換貼「尚仁藥局」標籤之痕跡，且被告接手經營「尚仁藥局」
                已經二年，是即令證人丁○○之前經營「祐仁藥局」時，亦有販賣
                禁藥之行為，被告空言所稱上開部分禁藥係證人丁○○所購入云云
，亦非可採。
    （七）至證人丙○○到庭證述扣案禁藥之標籤均係其於八十五年八月間到職時，
          自水槽下方將該等藥品取出，依照原有「祐仁藥局」標籤上之價錢製作標
          籤重新貼製，並將藥品放回原處云云，核與前述部分扣案禁藥係於八十六
          年以後始製造，扣案禁藥並均無曾經撕下「祐仁鏢局」標籤之痕跡，及扣
          案禁藥係於「尚仁藥局」櫃檯後方陳列櫃下層所查扣之事實，均不相符，
          顯係迴護之詞，不足採信。又被告另聲請本院傳喚案外人紀冠亮、林靜宜
          （被告於「祐仁藥局」時期之同事）、莊曉燕等人到庭做證部分，因案外
          人丁○○之前是否亦有販賣禁藥之犯行，應與被告本件犯罪究否成立無涉
          ，且扣案禁藥均係被告自行販入之事實，業經本院認定明確如前，核均無
          調查之必要，附此敘明。
二、核被告甲○○所為，係犯藥事法第八十三條第一項之販賣禁藥罪。被告先後多次
    販賣禁藥之犯行，時間緊接，方法相同，觸犯構成要件相同之罪名，為連續犯，
    應依刑法第五十六條之規定論以一罪，並加重其刑。公訴意旨誤認上開禁藥乃案
    外人丁○○所販入，而漏未論處被告連續犯，尚有未洽。爰審酌被告乃經營藥局
    為業之專業人士，竟不思自重，圖牟暴利，販賣未經核准擅自輸入之禁藥，且於
    相關事證均極明確之情形下，仍然心存僥倖，視司法機關調查證據之進度，構詞
    更易其辯解內容，犯罪後之態度堪稱惡劣，及其犯罪之動機、目的、手段、品行
    、智識程度、所生危害等一切情狀，量處如主文所示之刑。如附表所示之扣案禁
    藥，均為被告所有供其犯罪所用之物，應依刑法第三十八條第一項第二款之規定
    ，宣告沒收。
據上論斷，應依刑事訴訟法第二百九十九條第一項前段，藥事法第八十三條第一項，
刑法第十一條前段、第五十六條、第三十八條第一項第二款，判決如主文。
本案經檢察官林美玲到庭執行職務。
中    華    民    國      九十        年      三      月        二      日
                                      臺灣臺北地方法院刑事第七庭
                                              法  官  楊  代  華
右正本證明與原本無異。
如不服本判決，應於判決送達後十日內，向本院提出上訴狀。
                                              書記官 許  博  為
中    華    民    國      九十        年      三        月      六      日
附錄本案論罪科刑法條全文：
藥事法第八十三條
明知為偽藥或禁藥，而販賣、供應、調劑、運送、寄藏、牙保、轉讓或意圖販賣而陳
列者，處五年以下有期徒刑，得併科新台幣十萬元以下罰金。
犯前項之罪，因而致人於死者，處七年以上有期徒刑，致重傷者，處一年以上七年以
下有期徒刑。
因過失犯第一項之罪者，處一年以下有期徒刑、拘役或新台幣十萬元以下罰金。
第一項之未遂犯罰之。


司法院資訊處製作；財團法人民間司法改革基金會備份。
